【裁判字號】    88,訴,386
【裁判日期】    891228
【裁判案由】    違反期貨交易法等
【裁判全文】
臺灣嘉義地方法院刑事判決                          八十八年度訴字第三八六號
    公  訴  人  臺灣嘉義地方法院檢察署檢察官
    被      告  乙○○
    選任辯護人  劉意
右列被告因違反期貨交易法等案件，經檢察官提起公訴（八十八年度偵字第三五七七
號）及移送併辦，本院判決如左：
    主  文
乙○○未經許可，擅自經營期貨經理事業、期貨顧問事業及其他期貨服務事業，處有
期徒刑捌月。
    事  實
一、乙○○係位於嘉義市○○街二四八號遠騰企業管理顧問公司（下稱遠騰公司）之
    負責人，明知該公司登記之營業項目為：一、投資顧問業。二、企業經營管理顧
    問業。三、國際貿易業。四、徵信服務業。五、資訊軟體服務業。六、資料處理
    服務業。並不包括仲介外國貨幣之期貨買賣、期貨經理、期貨顧問、或其他期貨
    服務等項目。詎其明知非經財政部證券暨期貨管理委員會（下稱證期會）之許可
    ，不得經營期貨經理事業、期貨顧問事業及其他期貨服務事業，竟自八十八年一
    月間某日起，未經主管機關許可，以澳門東方先鋒公司代理人身分，在嘉義地區
    為之招攬不特定客戶從事外幣保證金交易。其經營方式為由客戶與東方先鋒公司
    簽定合約書，再由客戶將美金五千元至二萬元不等之保證金匯入澳門東方先鋒公
    司指定之香港上海銀行帳戶後，持電匯單據以向遠騰公司辦理開戶、簽署相關合
    約書等手續，客戶即可利用遠騰公司所提供之電腦資訊設備，向澳門東方先鋒公
    司詢價，作外匯行情與盤勢分析，再由客戶直接以遠騰公司提供之電話，並填具
    買入、賣出指令單，向澳門東方先鋒公司下指令，或由遠騰公司代客下單，從事
    德國馬克、瑞士法朗、英磅、日圓及歐元等之外幣保證金買賣。每次交易以口計
    算，當日平倉每口（買賣一次合稱一口）保證金美金一千元，隔夜平倉每口保證
    金美金一千五百元，再依該外幣匯率之漲跌情形，計算客戶之盈虧，而澳門東方
    先鋒公司則依每口數交易從中抽取手續費八十美元，其中三十美元則給付予遠騰
    公司，作為其仲介外幣保證金交易之勞務報酬。嗣於八十八年五月五日為法務部
    調查局嘉義市調查站查獲，並扣得遠騰公司所有所有講義一冊、簡介一份、公告
    三張、佣金獎金計算方式一份、信託戶口申請書一份、入市平倉委託書及信託利
    潤同意書各一份、掛單登記表五張、賣出指令與買入指令一份、四月出入金紀錄
    表四張、客戶交易日結算一份、金融商品價格變動表一份。
二、案經法務部調查局嘉義市調查站移送臺灣嘉義地方法院檢察署檢察官偵查起訴。
    理  由
一、訊據被告乙○○對於右揭事實坦承不諱，核與證人甲○○、丁○○、丙○○等於
    法務部調查局嘉義市調查站證述情節相符，並有講義一冊、簡介一份、公告三張
    、佣金獎金計算方式一份、信託戶口申請書一份、入市平倉委託書及信託利潤同
    意書各一份、掛單登記表五張、賣出指令與買入指令一份、四月出入金紀錄表四
    張、客戶交易日結算一份、金融商品價格變動表一份扣案可資佐證。
二、核被告所為，係犯期貨交易法第一百十二條第五款之罪及違反公司法第十五條第
    一、三項之罪。被告所犯前開二罪間，有方法結果之牽連關係，屬牽連犯，應依
    刑法第五十五條規定從一重之期貨交易法第一百十二條第五款之罪處斷。爰審酌
    被告之品行、犯罪之動機、目的、手段、犯後態度、分擔之角色及對金融期貨市
    場所生影響等一切情狀，量處如主文所示之刑。至前開扣案物品，係遠騰公司所
    有，而非被告所有，業據被告供述在卷，爰不予宣告沒收。
三、移送併辦意旨略以：被告乙○○係嘉義市○○路益富資訊管理顧問公司（下稱益
    富公司）之負責人，明知該公司登記之營業項目，並不包括期貨信託、期貨經理
    、期貨顧問、或其他期貨服務等項目。詎其明知非經財政部證券暨期貨管理委員
    會（下稱證期會）之許可，不得經營期貨經理事業、期貨顧問事業及其他期貨服
    務事業，竟自八十八年六月間某日起，未經主管機關許可，在嘉義地區為之招攬
    不特定客戶從事外幣保證金交易。其經營方式為由客戶將美金五千元至二萬元不
    等之保證金匯入澳門東方先鋒公司指定之香港上海銀行帳戶後，持電匯單據以向
    益富公司辦理開戶、簽署相關合約書等手續，客戶即可利用該公司所提供之電腦
    資訊設備，並填具買入、賣出指令單，向澳門東方先鋒公司下指令，或由遠騰公
    司代客下單，從事德國馬克、瑞士法朗、英磅、日圓及歐元等之外幣保證金買賣
    。因認被告涉犯期貨交易法第一百十二條第五款之罪及違反公司法第十五條第一
    、三項之罪，而與前開有罪部分有連續犯關係，屬裁判上一罪云云。惟查：
（一）刑法上之連續犯，必須基於一個概括之犯意，連續數行為而犯同一罪名，始能
      成立。而所謂基於概括犯意，必須其多次犯罪行為自始均在一個預定犯罪計劃
      以內，出於主觀上始終同一犯意之進行，始足當之。若中途另有新犯意發生，
      縱所犯為同一罪名，究非連續其初發之意思，而不能成立連續犯，此有最高法
      院八十九年度台上字第二八二號判決可供參考。
（二）遠騰公司係於八十八年五月五日遭查獲，而後被告始於八十八年六月間另成立
      益富公司，此業據被告供述在卷，核與共同被告甲○○供述相符。且益富公司
      係於八十八年七月一日始與澳門東方先鋒公司簽訂合作契約，此有附於本院卷
      之合約書一份可稽，足認被告設立益富公司係另行起意，並非自始均在一個預
      定犯罪計劃以內，揆諸前揭說明，併辦部分核與前開有罪部分並無連續犯之關
      係，既非裁判上一罪，本院自不得併予審究，應退回由臺灣嘉義地方法院檢察
      署檢察官處理。
四、據上論斷，應依刑事訴訟法第二百九十九條第一項前段，期貨交易法第一百十二
    條第五款，公司法第十五條一、三項，第刑法第十一條前段、第五十五條，判決
    如主文。
本案經檢察官吳基華到庭執行職務
中      華      民      國    八十九    年     十二     月    二十八    日
                                臺灣嘉義地方法院刑事第三庭
                                    法  官  陳  卿  和
右正本證明與原本無異。
如不服本判決，應於判決送達後十日內，向本院提出上訴狀（應附繕本）。
中      華      民      國    八十九    年     十二     月    二十八    日
                                    書記官  侯  麗  茹
附錄：
期貨交易法第一百十二條第五款：
有下列情事之一者，處七年以下有期徒刑，得併科新臺幣三百萬元以下罰金：
五、未經許可，擅自經營期貨信託事業、期貨經理事業、期貨顧問事業或其他期貨服
    務事業者。


司法院資訊處製作；財團法人民間司法改革基金會備份。
